臺灣高雄地方法院刑事判決　　　　　　 94年度交易字第314號
公　訴　人　臺灣高雄地方法院檢察署檢察官
被　　　告　甲○○
上列被告因過失致死等案件，經檢察官提起公訴（九十四年度調
偵字第五六一號），嗣因被告就被訴事實為有罪之陳述，經告知
簡式審判程序意旨，並聽取公訴人及被告之意見後，本院合議庭
裁定由受命法官獨任依簡式審判程序審理，判決如下：
    主  文
甲○○服用酒類，不能安全駕駛動力交通工具而駕駛，處有期徒
刑月，如易科罰金，以佰元折算壹日；又因過失致人於死，
處有期徒刑陸月，如易科罰金，以佰元折算壹日。應執行有期
徒刑捌月，如易科罰金，以佰元折算壹日。
    事  實
一、甲○○於民國九十四年五月二十八日二十二時許，在其位於
    高雄縣內門鄉三平村二埔十一號住處與友人飲酒後，呼氣酒
    精濃度達每公升零點五五毫克（零點五五ＭＧ＼Ｌ）以上，
    已處於不能安全駕駛動力交通工具之狀態。詎於同年月二十
    九日凌晨三時許，欲前往高雄縣旗山鎮購買宵夜，遂駕駛車
    牌號碼ＹＵ─０七六五號之自用小客車，沿高雄縣旗山鎮○
    ○路由北往南方向行駛，嗣於同日三時五十分許（起訴書誤
    載為三時二十分），欲左轉行駛中華路之際，適有黃耀進騎
    乘車牌號碼ＮＥ三─九七八號重型機車，沿該路段由東往西
    方向駛來，然甲○○原應注意駕駛人應注意車前狀況，並隨
    時採取必要之安全措施，且是時天候晴朗、省道柏油道路乾
    燥無缺陷、夜間有照明、視距良好，並無不能注意之情事，
    竟疏未注意車前狀況，致其所駕駛前開自小客車前車頭撞擊
    黃耀進前開重型機車，致黃耀進當場人車倒地、因而受有頭
    部外傷及全身多處骨折、挫傷等傷害，經送往署立旗山醫院
    施以急救，仍因顱內出血傷重不治死亡。嗣甲○○於肇事後
    仍停留現場，於有偵查犯罪權限之機關及公務員發覺其犯罪
    前，即主動向據報前往處理之高雄縣政府警察局旗山分局旗
    尾派出所員警乙○○自承係其駕車發生前揭車禍，並自動接
    受裁判，復由車禍處理小組員警經其同意後當場施以酒精濃
    度測試，於同日四時二十六分測得其呼氣酒精濃度達每公升
    零點八二毫克，而查悉上情。
二、案經高雄縣政府警察局旗山分局報請臺灣高雄地方法院檢察
    署檢察官相驗後偵查起訴。
    理  由
一、被告甲○○所犯係刑法第一百八十五條之三服用酒類不能安
    全駕駛動力交通工具而駕駛罪，及同法第二百七十六條第一
    項過失致死罪，其法定刑俱為死刑、無期徒刑、最輕本刑為
    三年以上有期徒刑以外之罪，於準備程序進行中，被告就被
    訴事實為有罪之陳述，由受命法官告知簡式審判程序之要旨
    並聽取其與公訴人之意見，經被告同意適用簡式審判程序後
    ，本院亦認無不得或不宜改依簡式審判程序進行之處，爰依
    刑事訴訟法第二百七十三條之一第一項、第二百八十四條之
    一規定，本院合議庭裁定裁定本件由受命法官獨任進行簡式
    審判程序，合先敘明。
二、前揭事實，業據被告迭於警詢、偵查及本院審理中坦承不諱
    ，並經證人即員警乙○○到庭綦詳，另有現場照片十六幀、
    道路交通事故現場圖、被告呼氣酒精濃度測定紀錄單、道路
    交通事故調查報告表、臺灣高雄地方法院檢察署相驗屍體證
    明書暨鑑定驗斷書各一件在卷可稽，足徵被告之自白核與事
    實相符，堪予採信。經查：
  (一)按刑法第一百八十五條之三所謂「不能安全駕駛」，係抽象
    危險犯之規定，不以發生具體危險為必要，僅須行為人服用
    酒類，進而從事駕駛行為即達既遂之結果，要非遭查獲時發
    現始為既遂。而呼氣酒精濃度達每公升零點五五毫克（零點
    五五ＭＧ＼Ｌ）以上者，其肇事率為一般正常人之十倍，認
    為已達不能安全駕車之標準，此經法務部八十八年五月十八
    日以法八八檢字第一六六九號函告周知，應為絕對不能
    安全駕駛動力交通工具。且就醫學文獻所知，酒精對人體造
    成之影響，於呼氣時酒精濃度達每公升零點二五毫克（約相
    當於體內血液中酒精濃度五０ＭＧ＼ＤＬ或零點零五％）即
    會輕度中毒，造成輕度協調功能降低；呼氣酒精濃度達每公
    升零點五毫克時（約相當於體內血液中酒精濃度一００ＭＧ
    ＼ＤＬ或零點一％）屬輕到中度中毒症狀，出現反應較慢、
    感覺減低、影響駕駛之狀況；又飲酒後一小時許，其體內血
    液酒精濃度可達最高，飲酒一小時後其體內之酒精濃度隨即
    消減，分別有行政院國軍退除役官兵輔導委員會臺北榮民總
    醫院八十八年八月五日（八八）北總內字第二六八六八號函
    文、與八十八年十月二十六日（八八）院賓文廉字第一三四
    ０七號臺灣高等法院函中所附台北醫學院附設醫院精神科主
    任蔡尚穎「酒精對人體生理與行為之影響」一文可據，亦為
    本院歷來審理公共危險職務上已知悉之事項。本件被告於九
    十四年五月二十八日二十二時許在其住處飲酒後，旋於次日
    即同年月二十九日凌晨三時許，駕駛前開自用小客車前往高
    雄縣旗山鎮購物，嗣於同日三時五十分許與被害人黃耀進發
    生交通事故，嗣為警前往現場處理，並於同日四時二十六分
    測得其呼氣酒精濃度高達每公升零點八二毫克（零點八二Ｍ
    Ｇ＼Ｌ），揆諸前開說明，足證被告於駕車之始及肇事當時
    均已因飲酒而達不能安全駕駛之情甚明。
  (二)次按，汽車行駛時，駕駛人應注意車前狀況，並隨時採取必
    要之安全措施；且汽車駕駛人飲用酒類或其他類似物後其吐
    氣所含酒精濃度超過每公升零點二五毫克或血液中酒精濃度
    超過百分之零點零五以上者，不得駕車，道路交通安全規則
    第九十四條第三項、第一百一十四條第二款分別定有明文。
    被告駕駛前開自用小客車，原應注意上揭道路交通安全規定
    ，且衡之案發時、地天候晴朗、省道柏油道路乾燥無缺陷、
    夜間有照明、視距良好等情，並無不能注意之情事，詎其應
    注意、能注意而疏未注意，進而肇致本件事故，造成被害人
    黃耀進受有頭部外傷及全身多處骨折、挫傷等傷害，以致顱
    內出血傷重不治死亡，是被告之過失行為與被害人死亡結果
    二者間，具有相當因果關係。至被害人黃耀進送醫後經施以
    血液酒精濃度測試之結果，檢驗值為「五ＭＧ＼ＤＬ」，換
    算成呼氣酒精濃度為每公升零點零二五毫克（零點零二五Ｍ
    Ｇ＼Ｌ），參以前開說明，尚難謂被害人黃耀進亦有因服用
    酒類超過法定酒精濃度標準而駕駛動力交通工具之過失可言
    ，自無從據為被告有利之認定。職是，本件事證明確，被告
    犯行洵堪認定，應依法論科。
三、核被告甲○○所為，係犯刑法第一百八十五條之三服用酒類
    不能安全駕駛動力交通工具而駕駛罪、及同法第二百七十六
    條第一項過失致死罪。又汽車駕駛人酒醉駕車，因而致人受
    傷或死亡，依法應負刑事責任者，加重其刑至二分之一，道
    路交通管理處罰條例第八十六條第一項定有明文，本件被告
    因酒醉駕車而致人死亡，自應就其所犯過失致死犯行，依法
    加重其刑。此外，被告於肇事後仍停留於案發現場，並於有
    偵查犯罪權限之機關及公務員發覺其犯罪前，主動向負責前
    往處理之員警乙○○自承係其駕車發生前揭車禍，進而接受
    裁判等情，業據證人乙○○到庭證述綦詳，是被告此舉當認
    合於自首之要件，應依刑法第六十二條前段規定減輕其刑，
    並就前開加重其刑部分，依法先加後減之。又被告所犯上開
    二罪，犯意個別，罪名互殊，應分論併罰。按酒精成分對人
    之意識、控制能力具有不良影響，超量飲酒後會導致對周遭
    事務之辨識及反應能力較平常狀況薄弱，因而酒後駕車在道
    路上行駛，對一般往來之公眾及駕駛人自身皆具有高度危險
    性。本院審酌被告明知上情，除漠視自身安危之外，更枉顧
    公眾行之安全，於服用酒類後已處於不能安全駕駛動力交通
    工具之狀態下，竟仍駕駛自用小客車上路並肇生交通事故，
    致被害人黃耀進死亡，且迄今猶未賠償被害人家屬損失，惟
    念其犯罪後尚知坦承犯行、態度良好等一切情狀，分別量處
    如主文所示之刑及諭知易科罰金之折算標準，並定其應執行
    之刑與易科罰金之折算標準，以資懲儆。
據上論斷，應依刑事訴訟法第二百七十三條之一第一項、第二百
九十九條第一項前段，道路交通管理處罰條例第八十六條第一項
，刑法第一百八十五條之三、第二百七十六條第一項、第四十一
條第一項前段、第五十一條第五款、第六十二條，罰金罰鍰提高
標準條例第一條前段、第二條，判決如主文。
中　　華　　民　　國　　94　　年　　10　　月　　31　　日
                  交通法庭  法　官 陳明呈
以上正本證明與原本無異。
如不服本判決，應於收受送達後10日內向本院提出上訴書狀。
中　　華　　民　　國　　94　　年　　11　　月　　2 　　日
　　　　　　　　　　        書記官 林明忠
附錄本判決論罪科刑法條：
中華民國刑法第一百八十五條之三
服用毒品、麻醉藥品、酒類或其他相類之物，不能安全駕駛動力
交通工具而駕駛者，處一年以下有期徒刑、拘役或三萬元以下罰
金。
中華民國刑法第二百七十六條 (過失致死罪)
因過失致人於死者，處二年以下有期徒刑、拘役或二千元以下罰
金。
從事業務之人，因業務上之過失犯前項之罪者，處五年以下有期
徒刑或拘役，得併科三千元以下罰金。
